臺灣高雄地方法院刑事判決　　　　　　　　　　　　　九十一年度訴字第四七三號
　　公　訴　人　臺灣高雄地方法院檢察署檢察官
　　被　　　告　丁○○
　　被　　　告　己○○
　　被　　　告　甲○○
　　被　　　告　乙○○
　　被　　　告　辛○○
　　共　　　同　吳春生
　　選任辯護人
右列被告等因違反電信法等案件，經檢察官提起公訴（九十一年度偵字第一二一○號
、第一四○三號），本院判決如左：
    主  文
丁○○、己○○、甲○○、辛○○共同連續意圖為自己不法之利益，以無線方式，盜
用他人電信設備通信，各處有期徒刑拾月。均緩刑參年。中油公司員工制服貳件、偽
造之「張簡瑞益」之國民身分證壹枚、無線電話機壹具，及臺新銀行預備金申請書、
萬泰銀行救急現金卡申請書上偽造之「蔡文通」、「林瑞華」、「林啟茂」、「林祐
生」、「徐祥益」、「陳永昌」、「羅忠南」、「劉家進」、「曾長家」、「聶海全
」、「張簡瑞益」及「劉日郎」等十二人之署押共貳拾貳枚，均沒收之。
乙○○共同連續意圖為自己不法之利益，以無線方式，盜用他人電信設備通信，累犯
，處有期徒刑拾月。同前項中油公司員工制服貳件、偽造之「張簡瑞益」之國民身分
證壹枚、無線電話機壹具，及臺新銀行預備金申請書、萬泰銀行救急現金卡申請書上
偽造之「蔡文通」、「林瑞華」、「林啟茂」、「林祐生」、「徐祥益」、「陳永昌
」、「羅忠南」、「劉家進」、「曾長家」、「聶海全」、「張簡瑞益」及「劉日郎
」等十二人之署押共貳拾貳枚，均沒收之。
    事  實
一、乙○○前因賭博案件，經臺灣澎湖地方法院以八十七年度馬簡字第二六號判決，
    判處有期徒刑六月確定，於民國八十七年八月四日易科罰金執行完畢。
二、甲○○、乙○○、辛○○、己○○及丁○○等五人，與洪進川、丙○○等二人（
    以上二人由本院另案審結），因經濟拮据，竟共同基於偽造私文書、偽造特種文
    書、偽造公印文、詐欺取財及盜接他人電信設備通信之概括犯意聯絡，為下列行
    為：
  (一)由己○○於九十年八月下旬，經由報紙刊登之分類廣告，提供其與洪進川、丙○○、甲○○、乙○○及丁○○等六人之半身人頭照片予綽號「小高」之不詳姓名
    年籍成年男子，委由具有犯意聯絡之「小高」，在高雄市某地，分別偽造上有「
    內政部印」及「高雄市政府」或「高雄縣政府」公印文鋼印各一枚之以「蔡文通
    」、「林瑞華」、「林啟茂」、「林祐生」、「徐祥益」及「陳永昌」為名義之
    偽造國民身分證各一枚，再由丁○○以影印套接之方式，在高雄縣梓官鄉○○路
    十二號租屋處，偽造「蔡文通」、「林瑞華」、「林啟茂」、「林祐生」、「徐
    祥益」及「陳永昌」等六人之中國鋼鐵股份有限公司（下稱「中鋼公司」）八十
    九年度各類所得扣繳暨免扣繳憑單後，(1)於同年八月三十一日，由己○○、丙○○及甲○○等三人，分別持前揭偽造之「蔡文通」、「林啟茂」及「林祐生」國
    民身分證及中鋼公司八十九年度各類所得扣繳暨免扣繳憑單各一枚，分別冒「蔡
    文通」、「林啟茂」及「林祐生」名義，在高雄市○○區○○路小騎士炸雞店，
    填寫臺新國際商業銀行（下稱「臺新銀行」）預備金申請書各一份，並在申請書
    上分別偽簽「蔡文通」、「林啟茂」及「林祐生」之署押各一次後，持交臺新銀
    行承辦人員，以中鋼公司員工名義，向臺新銀行申請信用貸款而持之行使。(2)同
    年九月十一日，由洪進川、乙○○及丁○○等三人，分別持前揭偽造之「林瑞華
    」、「徐祥益」及「陳永昌」國民身分證及中鋼公司八十九年度各類所得扣繳暨
    免扣繳憑單各一枚，分別冒「林瑞華」、「徐祥益」及「陳永昌」名義，在高雄
    市○○區○○路小騎士炸雞店，填寫臺新銀行預備金申請書各一份，並在申請書
    上分別偽簽「林瑞華」、「徐祥益」及「陳永昌」之署押各一次後，持交臺新銀
    行承辦人員，以中鋼公司員工名義，向臺新銀行申請信用貸款而持之行使。(3)同
    年九月十一日，由己○○、洪進川、乙○○及丁○○等四人，分別持前揭偽造之
    「蔡文通」、「林瑞華」、「徐祥益」及「陳永昌」國民身分證及中鋼公司八十
    九年度各類所得扣繳暨免扣繳憑單各一枚，分別冒「蔡文通」、「林瑞華」、「
    徐祥益」及「陳永昌」名義，在高雄市○○區○○路麥當勞速食店，填寫萬泰商
    業銀行（下稱「萬泰銀行」）救急現金卡申請書各一份，並在申請書上分別偽簽
    「蔡文通」、「林瑞華」、「徐祥益」及「陳永昌」之署押各一次後，持交萬泰
    銀行承辦人員，以中鋼公司員工名義，向萬泰銀行申請信用貸款而持之行使，均
    足生損害於「蔡文通」、「林瑞華」、「林啟茂」、「林祐生」、「徐祥益」及
    「陳永昌」等六人及臺新銀行、萬泰銀行。而甲○○、乙○○、辛○○、己○○
    及丁○○等人知悉臺新銀行及萬泰銀行審核過程必以其等留在前揭申請書上之中
    鋼公司及住家聯絡電話進行徵信，乃一方面由洪進川、丁○○二人於該段期間事
    先進入中鋼公司，俟臺新銀行及萬泰銀行徵信人員依申請書所載之電話進行徵信
    時，分別假冒「蔡文通」、「林瑞華」、「林啟茂」、「林祐生」、「徐祥益」
    及「陳永昌」之名接聽電話，另一方面則由辛○○假冒「蔡文通」、「林瑞華」
    、「林啟茂」、「林祐生」、「徐祥益」及「陳永昌」等六人之妻，在高雄縣梓
    官鄉○○路十二號租屋處接聽電話，而以此方式取信臺新銀行及萬泰銀行徵信人
    員，致使臺新銀行及萬泰銀行均陷於錯誤，臺新銀行因而於九十年九月間，核發
    現金金融提款卡計六枚予甲○○等人使用，萬泰銀行則於同月間，核發現金金融
    提款卡計四枚予甲○○等人使用，甲○○等人接獲臺新銀行及萬泰銀行核發之現
    金金融提款卡後，隨即於同月間，以臺新銀行核發之現金金融提款卡，連續在高
    雄市等地合計提領現金新臺幣（下同）五十七萬元，另以萬泰銀行核發之現金金
    融提款卡，連續在高雄市等地合計提領現金四十萬元後，共同朋分花用，而以此
    方式共計詐得九十七萬元。
  (二)甲○○、乙○○、辛○○、己○○及丁○○等人得手後食髓知味，復承前揭概括
    犯意，先由己○○於九十年十月間，提供其與洪進川、丙○○、甲○○、乙○○
    及丁○○等六人之半身人頭照片予「小高」，委由「小高」在高雄市某地，(1)偽
    造上有「內政部印」及「高雄市政府」或「高雄縣政府」公印文鋼印各一枚之以
    「羅忠南」、「劉家進」、「曾長家」、「聶海全」、「張簡瑞益」及「劉日郎
    」為名義之偽造國民身分證各一枚。(2)偽造上有「中國石油股份有限公司石化事
    業部」關防公印文，表示「羅忠南」、「劉家進」、「曾長家」、「聶海全」、
    「張簡瑞益」及「劉日郎」等六人任職於中國石油股份有限公司（下稱「中油公
    司」）石化事業部之服務證明書各一枚。(3)偽造「羅忠南」、「劉家進」、「曾
    長家」、「聶海全」、「張簡瑞益」及「劉日郎」等六人任職於中油公司石化事
    業部之服務證各一枚，再由丁○○以影印套接之方式，在高雄縣梓官鄉○○路十
    二號租屋處，偽造「羅忠南」、「劉家進」、「曾長家」、「聶海全」、「張簡
    瑞益」及「劉日郎」等六人之中油公司八十九年度各類所得扣繳暨免扣繳憑單後
    ，於同年十月三十日，由己○○、洪進川、丙○○、甲○○、乙○○及丁○○等
    六人，分別冒「羅忠南」、「劉家進」、「曾長家」、「聶海全」、「張簡瑞益
    」及「劉日郎」名義，在高雄縣梓官鄉○○路十二號租屋處，填寫萬泰銀行救急
    現金卡申請書各一份，並在申請書上分別偽簽「羅忠南」、「劉家進」、「曾長
    家」、「聶海全」、「張簡瑞益」及「劉日郎」之署押各一次後，由己○○著其
    所有事先購得之中油公司員工制服，持前揭偽造之「羅忠南」、「劉家進」、「
    曾長家」、「聶海全」、「張簡瑞益」及「劉日郎」國民身分證、中油公司石化
    事業部服務證明書、服務證及八十九年度各類所得扣繳暨免扣繳憑單各一枚，送
    交萬泰銀行北高雄分行而行使之，以中油公司員工名義，向萬泰銀行申請信用貸
    款，足生損害於「羅忠南」、「劉家進」、「曾長家」、「聶海全」、「張簡瑞
    益」及「劉日郎」等六人及萬泰銀行。而甲○○、乙○○、辛○○、己○○及丁○○等人知悉萬泰銀行審核過程必以其等留在前揭申請書上之中油公司及住家聯
    絡電話進行徵信，乃一方面由丙○○事先翻牆進入高雄縣林園鄉中油公司林園廠
    內，以其等所有之無線電話機一具盜接中油公司林園廠電話至圍牆外河岸旁，俟
    萬泰銀行徵信人員依申請書所載之電話進行徵信時，由己○○、洪進川、丙○○
    、甲○○、乙○○及丁○○等六人，輪流假冒「羅忠南」、「劉家進」、「曾長
    家」、「聶海全」、「張簡瑞益」及「劉日郎」之名接聽電話，而以此方式連續
    盜用他人電信設備通信。另一方面則由辛○○假冒「羅忠南」、「劉家進」、「
    曾長家」、「聶海全」、「張簡瑞益」及「劉日郎」等六人之妻，在高雄縣梓官
    鄉○○路十二號租屋處接聽電話，而以此方式取信萬泰銀行徵信人員，致使萬泰
    銀行陷於錯誤，而於同月間，核發現金金融提款卡計六枚予甲○○等人使用，甲○○等人接獲萬泰銀行核發之現金金融提款卡後，隨即於同月間，連續在高雄市
    等地合計提領現金六十萬元，共同朋分花用，而以此方式再向萬泰銀行詐得六十
    萬元。
  (三)嗣於九十年十一月九日，甲○○等人，以同一方式，再度分別冒「羅忠南」、「
    劉家進」、「曾長家」、「聶海全」、「張簡瑞益」及「劉日郎」名義，在高雄
    縣梓官鄉○○路十二號租屋處，填寫臺新銀行預備金申請書各一份，並在申請書
    上分別偽簽「羅忠南」、「劉家進」、「曾長家」、「聶海全」、「張簡瑞益」
    及「劉日郎」之署押各一次後，由洪進川、丙○○二人著其所有事先購得之中油
    公司員工制服（其中一套即先前己○○所著之制服），持前揭偽造之「羅忠南」
    、「劉家進」、「曾長家」、「聶海全」、「張簡瑞益」及「劉日郎」國民身分
    證、中油公司石化事業部服務證明書、服務證及八十九年度各類所得扣繳暨免扣
繳憑單各一枚，持交臺新銀行大順分行行使，而著手以中油公司員工名義，向臺
    新銀行申請信用貸款時，為該行襄理庚○○發現有異而報警當場查獲，因而未再
    向臺新銀行詐得財物而未遂，惟仍足生損害於「羅忠南」、「劉家進」、「曾長
    家」、「聶海全」、「張簡瑞益」及「劉日郎」等六人及臺新銀行。並扣得其等
    所有之中油公司員工制服二件、偽造之「張簡瑞益」之國民身分證一枚及無線電
    話機一具，再循洪進川、丙○○二人之供述，查獲己○○、甲○○、乙○○、丁○○、辛○○等五人。
三、案經高雄縣警察局林園分局報告暨高雄市政府警察局前鎮分局移送臺灣高雄地方
    法院檢察署檢察官偵查起訴。
    理  由
一、右揭犯罪事實業據被告甲○○、乙○○、辛○○、己○○及丁○○等五人迭於偵
    及本院審理時坦承不諱，核與共犯洪進川、丙○○等二人迭於偵查及本院審理時
    所述情節大致相符，並經被害人臺新銀行職員庚○○、萬泰銀行職員戊○○於警
    訊及偵查時證述屬實，而「張簡瑞益」國民身分證及「羅忠南」、「劉家進」、
    「曾長家」、「聶海全」、「張簡瑞益」、「劉日郎」等六人之中油公司服務證
    明書，均屬偽造等節，亦有內政部警政署刑事警察局鑑驗通知書及中油公司石化
    事業部函文各一份在資佐證，此外，復有偽造「蔡文通」、「林瑞華」、「林啟
    茂」、「林祐生」、「徐祥益」及「陳永昌」等六人之國民身分證、中鋼公司八
    十九年度各類所得扣繳暨免扣繳憑單、臺新銀行預備金申請書、萬泰銀行救急現
    金卡申請書影本；偽造「羅忠南」、「劉家進」、「曾長家」、「聶海全」、「
    張簡瑞益」及「劉日郎」等六人之國民身分證、中油公司石化事業部服務證、八
    十九年度各類所得扣繳暨免扣繳憑單、臺新銀行預備金申請書、萬泰銀行救急現
    金卡申請書影本及中油公司石化事業部服務證明書正本在卷可稽，暨其等所有中
    油公司員工制服二件、偽造之「張簡瑞益」之國民身分證一枚及無線電話機一具
    扣案可資佐證，事證明確，被告甲○○、乙○○、辛○○、己○○及丁○○等五
    人犯行洵堪認定，應依法加以論科。
二、核被告甲○○、乙○○、辛○○、己○○及丁○○等五人所為，係犯電信法第五
    十六條第一項之以無線方式盜用他人電信設備通信罪、刑法第二百十六條、第二
    百十條行使偽造私文書罪、同法第二百十六條、第二百十二條行使偽造特種文書
    罪、同法第二百十八條第一項偽造公印文罪（起訴書誤載為刑法第二百十七條第
    一項）、同法第三百三十九條第一項詐欺取財罪及同條第三項第一項詐欺取財未
    遂罪。其五人與洪進川、丙○○等二人就前揭犯行，均有犯意之聯絡及行為之分
    擔，應論以共同正犯。又其五人與洪進川、丙○○等二人共犯偽造「蔡文通」、
    「林瑞華」、「林啟茂」、「林祐生」、「徐祥益」、「陳永昌」、「羅忠南」
    、「劉家進」、「曾長家」、「聶海全」、「張簡瑞益」及「劉日郎」等十二人
    署押之行為，係偽造私文書之部分行為，偽造私文書及特種文書後進而行使，偽
    造之低度行為並為行使之高度行為所吸收，均不另論罪。再其五人與洪進川、丙○○等二人，就偽造公印文罪及行使特種文書罪部分，與綽號「小高」之不詳姓
    名年籍成年男子間，具有犯意之聯絡及行為分擔，亦應論以共同正犯。被告五人
    先後多次觸犯前揭各罪，除時間緊接外，並均觸犯構成要件相同罪名，顯係基於
    概括犯意反覆為之，均應依連續犯之規定分別論以一罪，並加重其刑。被告五人
    所為前揭各罪，具有方法結果之牽連關係，應依刑法第五十五條規定，從一重之
    論以電信法第五十六條第一項之以無線方式盜用他人電信設備通信罪處斷。公訴
意旨認應論以行使偽造私文書罪，稍有未洽。被告乙○○前因賭博案件，經臺灣
    澎湖地方法院以八十七年度馬簡字第二六號判決，判處有期徒刑六月確定，於八
    十七年八月四日易科罰金執行完畢，有臺灣高等法院被告全國前案紀錄表可按，
    其於五年內再犯本件有期徒刑以上之罪，為累犯，應依法加重其刑，並遞加之。
    爰審酌被告五人之犯罪動機、目的、手段，與生活狀況、品行、智識程度，雖本
    件犯罪情節重大，惟其等犯後均坦承犯行，態度良好，被告甲○○、辛○○、己○○及丁○○等四人，復已分別賠償被害人臺新銀行及萬泰銀行全部所受損害，
    被告乙○○依其與被害人臺新銀行、萬泰銀行及其他共犯協議內容，已賠償被害
    人臺新銀行及萬泰銀行部分所受損害，有還款證明書在卷可證等一切情狀，分別
    量處如主文所示之刑，以示儆懲。末查，被告甲○○、辛○○、己○○及丁○○
    等四人，前均未曾受有期徒刑以上刑之宣告，有臺灣高等法院被告全國前案紀錄
    表在卷可按，其經此偵審程序後，應知警惕而無再犯之虞，本院認所宣告之刑以
    暫不執行為適當，併均宣告緩刑三年，以啟自新。扣案之中油公司員工制服二件
    、偽造之「張簡瑞益」之國民身分證一枚，為被告等人所有供共犯罪所用之物，
    應依刑法第三十八條第一項第二款規定，宣告沒收之，至其上之「內政部印」及
    「高雄市政府」公印文鋼印部分，因前開偽造國民身分證已沒收，而該等公印文
    附屬其上，自無須另為沒收之諭知。無線電話機一具，應依電信法第六十條，宣
    告沒收之。臺新銀行預備金申請書、萬泰銀行救急現金卡申請書上偽造之「蔡文
    通」、「林瑞華」、「林啟茂」、「林祐生」、「徐祥益」、「陳永昌」、「羅
    忠南」、「劉家進」、「曾長家」、「聶海全」、「張簡瑞益」及「劉日郎」等
    十二人之署押共二十二枚，應依刑法第二百十九條予以宣告沒收之。至其餘偽造
    之中鋼公司八十九年度各類所得扣繳暨免扣繳憑單、臺新銀行預備金申請書、萬
    泰銀行救急現金卡申請書、中油公司石化事業部服務證明書、服務證、八十九年
    度各類所得扣繳暨免扣繳憑單等文書，均已由被告等人持之交付臺新銀行及萬泰
    銀行而行使，已非屬被告五人所有，自無庸宣告沒收之。偽造之「蔡文通」、「
    林瑞華」、「林啟茂」、「林祐生」、「徐祥益」、「陳永昌」、「羅忠南」、
    「劉家進」、「曾長家」、「聶海全」及「劉日郎」等十一人之國民身分證，因
    未據扣案，被告五人復供承已滅失，故尚難認該等偽造之國民身分證尚存在，為
    免執行困難，爰不為沒收之諭知，其上之公印文鋼印部分，亦無須另為沒收之諭
    知。另扣案偽造之「林福正」國民身分證一枚，與被告五人本件犯行無涉，亦不
    予宣告沒收之，併此敘明。
據上論斷，應依刑事訴訟法第二百九十九條第一項前段，電信法第五十六條第一項、
第六十條，刑法第十一條、第二十八條、第五十六條、第二百十六條、第二百十條、
第二百十二條、第二百十八條第一項、第三百三十九條第一項、第五十五條、第四十
七條、第七十四條第一款，第三十八條第一項第二款、第二百十九條，罰金罰鍰提高
標準條例第一條前段，判決如主文。
本案經檢察官李門騫到庭執行職務。
中      華      民      國    九十一    年     十二     月      三      日
                                  臺灣高雄地方法院刑事第五庭
                                      法  官    劉傑民
右正本證明與原本無異。
如不服本判決，應於判決送達後十日內，向本院提出上訴狀。
                                      書記官    林秀珍
中      華      民      國    九十一    年     十二     月三      日
附錄本判決論罪法條：
電信法第五十六條
意圖為自己或第三人不法之利益，以有線、無線或其他電磁方式，盜接或
盜用他人電信設備通信者，處五年以下有期徒刑，得併科新台幣一百五十
萬元以下罰金。
意圖供自己或第三人盜接或盜用他人電信設備通信，而製造、變造或輸入
電信器材者，處一年以上七年以下有期徒刑，得併科新台幣三百萬元以下
罰金。意圖供第三人盜接或盜用他人電信設備通信，而販賣、轉讓、出租
或出借電信器材者，亦同。
意圖供自己或第三人犯罪之用而持有前項之電信器材者，處三年以下有期
徒刑，得併科新台幣五十萬元以下罰金。
第一項及第二項之未遂犯罰之。
電信法第六十條
犯第五十六條至第五十八條之罪者，其電信器材，不問屬於犯人與否，沒
收之。
中華民國刑法第二百一十六條
 (行使偽造變造或登載不實之文書罪)
行使第二百十條至第二百十五條之文書者，依偽造、變造文書或登載不實
事項或使登載不實事項之規定處斷。
中華民國刑法第二百一十條
 (偽造變造私文書罪)
偽造、變造私文書，足以生損害於公眾或他人者，處五年以下有期徒刑。
中華民國刑法第二百一十二條
 (偽造變造特種文書罪)
偽造、變造護照、旅券、免許證、特許證及關於品行、能力服務或其他相
類之證書、介紹書，足以生損害於公眾或他人者，處一年以下有期徒刑、
拘役或三百元以下罰金。
中華民國刑法第二百一十八條
 (偽造盜用公印或公印文罪)
偽造公印或公印文者，處五年以下有期徒刑。
盜用公印或公印文足以生損害於公眾或他人者，亦同。
中華民國刑法第三百三十九條
 (普通詐欺罪)
意圖為自己或第三人不法之所有，以詐術使人將本人或第三人之物交付者
，處五年以下有期徒刑、拘役或科或併科一千元以下罰金。
以前項方法得財產上不法之利益或使第三人得之者，亦同。
前二項之未遂犯罰之。
中華民國刑法第二百一十九條
 (沒收之特例)
偽造之印章、印文或署押，不問屬於犯人與否，沒收之。
